臺灣臺北地方法院民事判決　　　　　　 100年度訴字第3713號
原　　　告　潘志祥
訴訟代理人　林美倫律師
　　　　　　陳勵新律師
　　　　　　張衛航律師
被　　　告　陳德照
訴訟代理人　江皇樺律師
上列當事人間損害賠償事件，本院於民國100年10月20日言詞辯
論終結，判決如下：
    主  文
原告之訴及假執行之聲請均駁回。
訴訟費用由原告負擔。
    事實及理由
一、原告起訴主張：原告係浤泰醫院管理股份有限公司（下稱浤
    泰醫院）之執行長，負責浤泰醫院之醫政管理，被告為眼科
    醫師並任台灣白內障及曲光手術醫學會（下稱台灣白內障醫
    學會）理事長。被告於民國99年6月28日委請律師寄發律師
    函，指稱原告假借中華民國眼科醫學會名義，利用打電話或
    其他方式，逼迫廠商不得就此次本會所舉辦之前揭活動予以
    贊助或參展，並稱原告之行為涉犯刑法第305條恐嚇危害安
    全罪。嗣於99年7月12日委請律師寄發律師函予潘志勤等醫
    師，指涉原告利用眼科醫學會及其行政職務之名義，恐嚇廠
    商不得贊助或參展該醫學會舉辦之99年6月20日活動，並指
    涉原告之行為涉犯刑法第305條恐嚇危害安全罪。被告明知
    原告並無恐嚇之行為，竟虛構原告有恐嚇廠商之行為而向台
    灣台北地方法院檢察署（下稱台北地檢署）誣告，案經台北
    地檢署偵查後確認原告並無恐嚇之行為而為不起訴之處分，
    而原告因該恐嚇案件出入台北地檢署數次，身心備受煎熬與
    折磨，是被告上開行為不法侵害原告之名譽權，致原告遭受
    精神損害甚鉅，原告自得依侵權行為請求被告賠償精神慰撫
    金新台幣（下同）100萬元。爰依民法第184條第1項前段、
    第195條第1項規定提起本訴。並聲明：被告應給付原告100
    萬元及自起訴狀繕本送達之翌日起至清償日，按年息5%計算
    之利息；願供擔保，請准宣告假執行。
二、被告則以：被告告發原告涉犯刑法第305條恐嚇危害安全罪
    ，係依法行使刑事告發權，原告應舉證證明被告告發之行為
    屬刑事上誣告行為，原告並未舉證證明被告有何侵權行為，
    其請求自無理由。再原告未就兩造身份、地位及經濟狀況為
    完整之說明，亦未就其何以請求100萬元為任何舉證說明，
    其請求不應准許等語，資為抗辯。並聲明：駁回原告之訴及
    其假執行之聲請，如受不利之判決，願供擔保請准宣告免為
    假執行。
三、兩造不爭執事實：
（一）原告係浤泰醫院之執行長，負責浤泰醫院的醫政管理，被
      告為眼科醫師並任台灣白內障醫學會理事長。
（二）被告於99年6月28日委請律師寄發律師函予林浤裕及原告
      ，內容略為：...事後，本會為了解何以廠商不敢贊助或
      參展，甚至在同意贊助或參展後，卻臨時取消之緣由。幾
      經查訪，始知林浤裕、潘志祥2人假借中華民國眼科醫學
      會名義，利用打電話或其它方式，逼迫廠商不得就此次本
      會所舉辦之前揭活動予以贊助或參展，以後亦同，否則將
      聯合其他醫院或醫師不採購贊助或參展本會活動之廠商，
      以為抵制。...核林浤裕二人之行為涉嫌觸犯刑法第305條
      恐嚇危害安全罪，並已構成民事之侵權行為等語。被告復
      於99年7月12日委請律師寄發律師函予中華民國眼科醫學
      會全體理、監事，內容略以：眼科醫學會會員中，因任該
      會重要行政職務有年（下稱某甲），明知本會與眼科醫學
      會為各自獨立之平行團體，卻經常對外表示眼科醫學會為
      總會，本會則為其分會，企圖控制或阻礙本會之發展。某
      甲原本僅以言詞對本會為前揭不利之舉動，近則變本加厲
      ，夥同其眼科診所經理，得知本會將於99年6月20日假財
      團法人張榮發基金會國際會議中心10樓，與中國中華醫學
      會、台灣諾貝爾醫學展望協會、中國醫師協會眼科分會、
      中華兩岸美容交流協會、台灣抗衰老再生醫學會、台灣微
      整型美塑醫學會、台灣生髮醫學會，共同舉辦各項研討會
      、培訓課程，竟利用眼科醫學會及其行政職務之名義，恐
      嚇廠商不得贊助或參展本會舉辦之前開活動，否則將運用
      其眼科醫學會行政職務之影響力，聯合其他醫院或醫師不
      採購贊助或參展本會活動之廠商，以為抵制等語，有均衡
      法律事務所李鳳律師99年6月28日、99年7月12日函在卷
      可稽。
（三）被告於99年7月16日向台北地檢署告發原告涉嫌刑法第305
      條恐嚇罪，嗣經檢察官於100年1月21日以100年度偵字第
      311號為不起訴處分確定在案，經本院依職權調閱台北地
      檢署99年度他字第7949號、100年度偵字第311號偵查卷宗
      查核屬實。
四、得心證之理由：本件所應審究者為被告委任律師寄發存證信
    函及告發之行為，客觀上是否已使原告之社會評價受貶損？
    若是，被告是否有故意或過失不法侵害原告名譽權之行為，
    致原告受有損害？茲論述如下：
（一）按民法上名譽權之侵害非即與刑法之誹謗罪相同，名譽有
      無受損害，應以社會上對個人評價是否貶損作為判斷之依
      據，苟其行為足以使他人在社會上之評價受到貶損，不論
      其為故意或過失，均可構成侵權行為，其行為不以廣佈於
      社會為必要，僅使第三人知悉其事，亦足當之（最高法院
      90年台上字第646號判例、96年度台上字第2170號民事判
      決可資參照）。是可知，侵害名譽係指以言語、文字或其
      他方式貶損他人品性、德行、名聲、信用等社會評價，使
      其受到他人憎惡、蔑視、侮蔑、嘲笑、不齒與其來往等情
      ，不以廣佈社會為必要，但須有第三人知悉其事，始能謂
      社會評價有所貶損。次按當事人主張有利於己之事實者，
      就其事實有舉證之責任，民事訴訟法第277條前段定有明
      文。而民事訴訟如係由原告主張權利者，應先由原告負舉
      證之責，若原告先不能舉證，以證實自己主張之事實為真
      實，則被告就其抗辯事實即令不能舉證，或其所舉證據尚
      有疵累，亦應駁回原告之請求（最高法院17年上字第917
      號判例參照）。本件原告主張被告前揭行為足以毀損原告
      名譽，致原告名譽權受侵害，並受有精神上之痛苦，為被
      告所否認，揆諸上開說明，自應由原告就被告有故意或過
      失不法侵害原告之名譽，致原告名譽權受侵害等事實負舉
      證責任。
（二）被告於99年6月28日委請律師寄發律師函予林浤裕及原告
      ，內容係認林浤裕與原告共同假借中華民國眼科醫學會名
      義，逼迫廠商不得參加台灣白內障醫學會舉辦之活動，以
      該律師函要求林浤裕及原告勿再為相同行為，有該律師函
      在卷可參，則被告寄發該函並非為廣佈社會或告知第三人
      知悉，非以損害原告名譽為其目的，難謂被告有侵害原告
      名譽之行為。再被告於99年7月12日委請律師寄發律師函
      予中華民國眼科醫學會全體理、監事，固有寄發予特定之
      多數人，惟該信內容均未提到原告之姓名，僅以不詳真實
      姓名之「某甲」代稱，亦難由該信函內容得知「某甲」即
      為原告，亦難認被告委任律師寄發該信函有貶損原告名譽
      之情。
（三）被告於99年7月16日具狀告發林浤裕及原告涉嫌刑法第305
      條恐嚇罪嫌，嗣經檢察官於100年1月21日以100年度偵字
      第311號為不起訴處分確定，惟告發僅屬促使檢察機關發
      動刑事偵查程序之手段，被告並未將告發之內容廣佈於社
      會，亦難謂有何妨害名譽之可能。再原告雖因被告告發犯
      罪致生訟累，惟此種不利益係偵查權發動而產生，並非因
      其名譽遭受損害而生，自難以被告向檢察機關告發原告涉
      嫌某罪，嗣經檢察官為不起訴處分，即逕認被告所為係妨
      害原告之名譽，致原告名譽有所貶損，此理甚明。原告主
      張依最高法院26年渝上字第893號判例意旨，一經遭人誣
      告其名譽即同時受有損害等語，惟該判例係針對遭他人誣
      告之人自身是否受害、能否提起自訴一節而為闡述，原告
      仍須證明被告所為係屬誣告始有該判例之適用，先予敘明
      。
（四）再按告訴人所訴事實，不能證明其係實在，對於被訴人為
      不起訴處分確定者，自不能據以推定告訴人所訴為誣告，
      是否構成誣告罪，尚應就其有無虛構誣告之故意以為斷，
      並非當然可以誣告罪相繩，最高法院著有20年上字第307
      號、59年台上字第581號判例可資參照。原告雖經檢察官
      為不起訴處分確定，惟揆諸前揭判例意旨，並不當然即可
      以認定被告所為係屬誣告。原告並未舉證證明被告告發之
      行為犯誣告罪經法院判處罪刑一節，且被告否認有誣告行
      為，是原告仍應舉證證明被告所為係屬誣告。原告雖舉證
      人金守仁、許樞龍、薛榮芳於偵查中之證述以證明被告為
      誣告，惟證人金守仁證稱：有去參展（於現場掛海報）、
      贊助，沒有陳德照所說因遭受林浤裕之影響力，致使心生
      畏懼，不敢參與陳德照所舉辦之活動...錄音內容是我說
      的，我當作是他個人的關心等語（99年8月12日警詢筆錄
      ，99年度他字第7949號卷第118頁），證人許樞龍證稱：
      （是否受林浤裕或其助理潘志祥之恐嚇？）並未覺得生命
      身體受到威脅，我在錄音中如此回答是客戶打電話來關心
      ，故附和陳德照的意思等語（99年9月2日警詢筆錄，99年
      度他字第7949號卷第123頁），則證人金守仁、許樞龍雖
      均否認林浤裕、潘志祥有何恐嚇之行為，惟均不否認電話
      錄音之內容為渠等所說。觀諸被告於偵查中所提出之金守
      仁、許樞龍電話錄音內容，金守仁、許樞龍確有於電話中
      主動說出：「說什麼醫學會的壓力」、「（有人在跟你施
      壓力？YES，NO？）有這種情形，YES」等語（99年度他字
      第7949號卷第96頁、第88頁），依上開證據足認被告並非
      完全無證據憑空捏造事實向檢察機關告發。是證人金守仁
      、許樞龍、薛榮芳於警詢、偵查中之證述雖不足以證明原
      告涉犯恐嚇罪嫌，惟依偵查卷內全部事證，堪認被告並非
      全然捏造事實向檢察機關誣告，不能證明被告所為係屬誣
      告。
（五）綜上所述，原告所為舉證尚不能證明被告有以不實言論貶
      損原告個人之品性、德行、名聲、信用等社會評價，原告
      並無名譽受損之結果，原告請求被告負侵權行為責任即無
      理由，不應准許。
五、從而，原告依民法第184條及第195條第1項之規定，請求被
    告給付100萬元及自起訴狀繕本送達翌日起至清償日止，按
    年息5%計算之利息，自屬無據，原告之訴為無理由，應予駁
    回。本件原告既受敗訴判決，其假執行之聲請即失所依附，
    不應准許。
六、本件事證已明，兩造其餘攻擊防禦方法及所提之證據，核與
    判決結果無影響，毋庸再予一一論述，附此敘明。
七、據上論結，原告之訴為無理由，依民事訴訟法第78條判決如
    主文。
中    華    民    國   100    年    11    月    3     日
                  民事第二庭    法  官  林欣苑
以上正本係照原本作成。
如對本判決上訴，須於判決送達後20日內向本院提出上訴狀。如
委任律師提起上訴者，應一併繳納上訴審裁判費。
中    華    民    國   100    年    11    月    3     日
                                書記官  詹雪娥